【裁判字號】    98,抗,667
【裁判日期】    980422
【裁判案由】    假扣押
【裁判全文】
臺灣高等法院民事裁定                   98年度抗字第667號
抗  告  人  丙○○
            乙○○
上列抗告人與相對人株式會社製作所等間，因假扣押事件，
對於中華民國98年2月5日臺灣士林地方法院98 年度全字第4號裁
定，提起抗告，本院裁定如下：
    主  文
原裁定除關於命債權人株式會社製作所以新臺幣壹佰陸拾柒
萬元為債務人丙○○供擔保後，得對於債務人丙○○之財產於新
臺幣伍佰萬元之範圍內為假扣押、及命債務人丙○○如為債權人
株式會社製作所供擔保金新臺幣伍佰萬元後，得免為或撤銷
假扣押之部分外廢棄。
前項廢棄部分，相對人在原法院之聲請駁回。
其餘抗告駁回。
抗告人乙○○部分之聲請及抗告費用，由相對人負擔；抗告人丙
○○部分之聲請及抗告訴訟費用由抗告人丙○○負擔。
    理  由
一、相對人等於原法院聲請意旨略以：抗告人等為濱口光電股份
    有限公司（以下稱濱口公司）之形式或實質負責人，自民國
    （以下同）94年9月5日起，即以濱口公司之名義與相對人株
    式會社製作所進行第1次Gate Cut Machine(以下稱系爭
    貨品）之買賣，貨款給付方式分為前金、裝船、尾款三階段
    ，付款期日則分為下單訂貨、裝船完成及驗收完畢等 3期日
    。嗣雙方交易3次後，給付貨款方式變更為「70% T/T After
    the receipt of shipping  documents. 30%  T/T 1 month
    After Inspection（即濱口公司接獲裝船文件後，應給付70
    %之貨款作為前金，剩餘30%待驗收完畢後方給付）」，抗告
    人等分別於95年1月20日、4月25日、5月8日向相對人株式會
    社製作所訂購3筆系爭貨品，貨款總計日幣109,500,000
    元，詎料抗告人等於收受上述系爭貨品後，僅支付 70%之前
    金，其餘30%之尾款均未支付，旋即於95年6月30日召開股東
    會並決議解散、清算濱口公司，且於清算程序所製作資產負
    債表，未將相對人公司之貨款餘額32,680,000元日幣債權列
    入，顯見抗告人等自始即無支付尾款之意願，且抗告人丙○
    ○名下之財產，近來有以信託或其他方式將所有權移轉登記
    予他人，顯於面臨民、刑訴訟受追訴之際，已開始隱匿其財
    產以脫免責任，相對人等惟恐日後有不能執行或甚難執行之
    虞；為此，求為准予提供擔保後，就其財產為准予假扣押之
    裁定等語。
二、按：「債權人就金錢請求或得易為金錢請求之請求，欲保全
    強制執行者，得聲請假扣押。」、「假扣押，非有日後不能
    強制執行或甚難執行之虞者，不得為之。應在外國為強制執
    行者，視為有日後甚難執行之虞。」、「請求及假扣押之原
    因，應釋明之。前項釋明如有不足，而債權人陳明願供擔保
    或法院認為適當者，法院得定相當之擔保，命供擔保後為假
    扣押。」民事訴訟法第522條、第523條、第 526條第1、2項
    分別定有明文。又：最高法院94年度臺抗字第 665號、75年
    度臺抗字第 453號亦分別著有：「債權人就金錢請求或得易
    為金錢請求之請求，欲保全強制執行者，得聲請假扣押。假
    扣押非有日後不能強制執行或甚難執行之虞者，不得為之。
    請求及假扣押之原因應釋明之。前項釋明如有不足，而債權
    人陳明願供擔保或法院認為適當者，法院得定相當之擔保，
    命供擔保後為假扣押，為92年2月7日總統令修正公布之民事
    訴訟法第522條第1項、第523條第1項及第 526條第1、2項所
    明定。依上開規定可知，債權人聲請假扣押，應就其請求及
    假扣押之原因加以釋明。該項釋明如有不足，而債權人陳明
    願供擔保或法院認為適當者，法院得定相當之擔保，命供擔
    保後為假扣押。若債權人就其請求及假扣押之原因絲毫未予
    釋明，法院尚且不得命供擔保後為假扣押，遑論為准免供擔
    保之假扣押裁定。」、「所謂因釋明而應提出之能即時調查
    之證據，係指當事人於釋明其事實上之主張時，應同時提出
    可供法院得隨時進行調查之證據而言，故當事人如未同時提
    出供釋明用之證據，法院自無裁定限期命其補正之必要。」
    等裁判意旨，足資參照。所謂假扣押之原因，依民事訴訟法
    第 523條之規定，係指日後有不能強制執行或甚難執行之虞
    ，或應在外國為強制執行之情形，如債務人浪費財產，增加
    負擔，或就其財產為不利益之處分，將成為無資力之狀態，
    或將移住遠地、逃匿無蹤、隱匿財產等是。
三、經核相對人株式會社製作所已就其對於抗告人丙○○之
    聲請意旨，提出相對人株式會社製作所與濱口公司歷次
    交易明細表及相關單據、抗告人等提供與清算人聲請清算之
    相關財務報表、抗告人丙○○之財政部臺北市國稅局財產歸
    屬資料清單、網路申領地政電子謄本、及台北市○○區○○
    段83-4地號暨台北市○○區○○段4593建號之登記謄本等證
    據資料，以為釋明，並陳明願供擔保，以代釋明之不足，參
    照前揭法條規定、及最高法院裁判意旨，經核於法尚無不合
    ，原法院為准予相對人株式會社製作所提供擔保後，對
    於抗告人丙○○之財產為假扣押之裁定，尚無違誤；抗告人
    丙○○之抗告意旨，指摘原法院此部分之裁定不當，求予廢
    棄，為無理由，應予駁回。至於相對人甲○○○部分，由相
    對人等所提上開證據資料，充其量僅能釋明債權人為相對人
    株式會社製作所，而非相對人甲○○○，相對人甲○○
    ○顯未釋明其請求原因，其聲請假扣押抗告人等之財產，參
    照前揭法條規定、及最高法院裁判意旨，尚有未合，原法院
    准予相對人甲○○○提供擔保後，對於抗告人等之財產為假
    扣押之裁定，容有未恰，抗告人等抗告意旨指摘原法院此部
    分之裁定不當，求予廢棄，非無理由，應由本院予以廢棄，
    更為裁定如主文第2項所示。
四、查相對人株式會社製作所提出上開證據資料，僅能釋明
    抗告人等與相對人株式會社製作所間有因買賣契約所衍
    生之糾葛，抗告人等是否有積欠相對人株式會社製作所
    買賣價金，係屬實體上之爭議，非假扣押之保全程序所得審
    認，且相對人甲○○○對於抗告人乙○○之請求原因，迄未
    據釋明，已如前述；而相對人等對於抗告人乙○○假扣押之
    原因、即有日後不能強制執行或甚難執行之虞、或應在外國
    為強制執行之原因，亦絲毫未據提出證據資料予以釋明，參
    照前揭法條規定、最高法院裁判意旨及說明，相對人等對於
    抗告人乙○○之聲請，尚不符假扣押之要件，應不予准許；
    原法院以相對人等所提出上開證據資料，認已有釋明，又陳
    明願供擔保以代釋明之不足，而依其聲請，為准予提供擔保
    後為假扣押之裁定，容有未恰。抗告人乙○○之抗告意旨，
    指摘原法院此部分之裁定不當，求予廢棄，為有理由，應由
    本院予以廢棄，更為裁定如主文第2項所示。
五、據上論結，本件抗告為一部分有理由，一部分無理由，爰依
    民事訴訟法第492條、第495條之1第1項、第449條第1項、第
    95條、第79條之規定。裁定如主文。
中    華    民    國    98    年    4     月    22    日
                    民事第五庭
                        審判長法  官  魏麗娟
                              法  官  黃雯惠
                              法  官  陳博享
正本係照原本作成。
本裁定除以適用法規顯有錯誤為理由，不得再抗告。如提起再抗
告，應於收受後10日內委任律師為訴訟代理人向本院提出再抗告
狀。並繳納再抗告費新台幣１千元。
中    華    民    國    98    年    4     月    23    日
                              書記官  鄭靜如


司法院資訊處製作；財團法人民間司法改革基金會備份。
